最高法院民事判決　　　　　　　　　　　　　　　　九十三年度台上字第九四九號
　　上　訴　人　華南商業銀行股份有限公司草屯分行
　　法定代理人　謝武雄
　　訴訟代理人　林政德律師
　　被　上訴人　甲○○
　　訴訟代理人　蔡順居律師
右當事人間請求給付借款事件，上訴人對於中華民國九十一年十月十五日台灣高等法
院台中分院第二審判決（九十一年度重上字第一四號），提起上訴，本院判決如下：
    主  文
上訴駁回。
第三審訴訟費用由上訴人負擔。
    理  由
本件上訴人主張：被上訴人甲○○與第一審共同被告官大健於民國八十一年十一月二
十六日共同立具保證書，連帶保證第一審共同被告俊直企業股份有限公司（下稱俊直
公司）對伊之現在（包括過去所負現在尚未清償）及將來所負之借款、透支、墊款、
保證及其他一切債務以新台幣（下同）五千萬元整為限額負連帶清償之責任。另第一
審共同被告官俊憲亦於八十四年三月十四日在前開保證書上簽章，共同擔任俊直公司
之連帶保證人。嗣俊直公司於九十年二月二十三日起由官大健、官俊憲為借據上連帶
保證人，陸續向伊借貸二千萬元，約定還款期限、利率、違約金之計算如原判決附表
（下稱附表）一所示。惟俊直公司之上開借款已屆清償期，僅繳息至九十年六月二十
三日止，尚積欠本金一千九百九十九萬五千四百十三元及如附表一所示之利息、違約
金未償等情，爰依消費借貸及連帶保證之法律關係，求為命被上訴人應與第一審共同
被告俊直公司、官大健、官俊憲連帶如數給付上開本金、利息、違約金之判決（上訴
人請求第一審共同被告俊直公司、官大健、官俊憲連帶給付部分，已獲勝訴之判決，
第一審共同被告俊直公司、官大健、官俊憲未聲明不服）。
被上訴人則以：伊於八十四年三月自俊直公司離職前兩天，已向上訴人表示終止保證
關係，並獲得上訴人同意，改由官俊憲擔任連帶保證人，而俊直公司自八十四年至今
，向上訴人所借之款項，均僅由官大健、官俊憲二人於借據上簽名蓋章，伊不再於借
據上簽名等語，資為抗辯。
原審審理結果，以本件被上訴人辯以其原在俊直公司任職，始擔任俊直公司借款之連
帶保證人，嗣因結婚離職，乃與第一審共同被告官大健前往上訴人銀行，經上訴人同
意，改由第一審共同被告官俊憲自八十四年三月十四日起擔任連帶保證人，而終止伊
之保證責任等情，核與第一審共同被告官大健於第一審所述：「甲○○於八十四年三
月份離職前，有到上訴人處，得到上訴人同意，由官俊憲來擔任連帶保證人，甲○○
即不用當保證人，上訴人確有同意」等語相符。另俊直公司自八十四年三月十四日起
迄今，其向上訴人所借之各筆款項，均僅由第一審共同被告官大健及官俊憲於借據上
簽名蓋章，被上訴人亦自斯時起，即不再於借據上簽名蓋章，此有上訴人所提之系爭
借款之借據影本四件，其上連帶保證人皆僅由官大健、官俊憲簽名、蓋章，可資為證
，且為上訴人所不爭執。又據上訴人之職員官讓德到場證稱：「八十四年三月四日官
俊憲加入連帶保證之後，甲○○就從未在任何借款文件上簽字，而官俊憲加入連帶保
證之後，俊直公司的借款到期之後，都是另外辦理新借款還舊借款」等情。既係「借
新還舊」，各次新借款項之時，竟不再知會被上訴人甲○○，自不能僅憑八十一年十
一月二十六日所立系爭保證書上仍有被上訴人之簽名，即以該保證書所載應對俊直公
司將來所負之一切債務負連帶清償之責任，即遽要求被上訴人仍應對九十年二月二十
三日約將近十年以後之系爭債務負連帶清償責任。足見被上訴人上開所辯，堪以採信
。又按「就連續發生之債務為保證而未定有期間者，保證人得隨時通知債權人終止保
證契約」、「前項情形，保證人對於通知到達債權人後所發生主債務人之債務，不負
保證責任」，民法第七百五十四條（原判決誤書為民法第一百七十五條）定有明文。
是被上訴人於八十四年三月自俊直公司離職前兩天向上訴人通知表示終止系爭保證，
依上開法條第一項規定，自屬合法。而上訴人請求之系爭借款，均係在被上訴人向上
訴人通知表示終止保證之後所發生者，依同法條第二項規定，被上訴人自毋庸負保證
責任。是本件上訴人之請求，於法無據，不應准許云云，為其心證之所由得，爰將第
一審所為上訴人敗訴之判決予以維持，駁回上訴人之上訴，經核於法並無違誤。末查
，原判決雖漏載林政德律師為上訴人之訴訟代理人，係屬更正之問題。且被上訴人原
保證責任已終止，為原審所合法確定之事實，其餘攻擊防禦方法縱未記載，亦不足以
影響判斷之結果。又被上訴人於原審已表明係終止保證關係（見原審卷第四十頁），
原審以之為判決基礎，洵無違誤。上訴論旨，就原審取捨證據、認定事實之職權行使
，指摘原判決違背法令，求予廢棄，非有理由。
據上論結，本件上訴為無理由。依民事訴訟法第四百八十一條、第四百四十九條第一
項、第七十八條，判決如主文。
中　　　華　　　民　　　國　　九十三　　年　　　五　　　月　　 十三 　　日
                              最高法院民事第五庭
                                  審判長法官  朱　錦　娟
                                        法官  顏　南　全
                                        法官  許　澍　林
                                        法官  葉　勝　利
                                        法官  黃　義　豐
      右正本證明與原本無異
                                              書  記  官
中　　　華　　　民　　　國　　九十三　　年　　　五　　　月　　二十五　　日
                                                                        Ｖ
